臺灣臺北地方法院刑事判決
111年度審簡上字第141號
上  訴  人  臺灣臺北地方檢察署檢察官
被      告  鞠妮晏



上列上訴人因被告違反洗錢防制法等案件，不服本院刑事庭中華
民國111年4月29日111年度審簡字第718號第一審刑事簡易判決
（起訴案號：110年度偵字第35383號），提起上訴，本院管轄之
第二審合議庭判決如下：
    主      文
上訴駁回。
    事實及理由
一、本案經本院審理結果，認原審以被告鞠妮晏罪證明確，判決
    被告係犯刑法第30條、洗錢防制法第14條第1項之幫助犯洗
    錢罪，處有期徒刑2月，併科罰金新臺幣（下同）8,000元，
    罰金如易服勞役，以1,000元折算壹日。其認事、用法均無
    不當，量刑亦認妥適，應予維持。本判決之犯罪事實及證據
    ，除補充「被告於本院第二審行準備程序及審理時之自白（
    見本院卷第56、116頁）」外，餘均引用原審判決所記載之
    事實、證據及理由（如附件）。
二、檢察官循告訴人張家荃意見之上訴意旨略以：被告於偵查中
    係矢口否認犯罪，直至原審始坦承犯罪，足認其犯後態度尚
    屬不佳，且浪費司法資源。又被告迄今均未與告訴人達成和
    解或調解，是原審未予考量刑法第57條第9款、第10款之規
    定，予以輕判，實屬量刑裁量之恣意等語。
三、上訴駁回理由：
　　法官於有罪判決中，究應如何量處罪刑，為實體法賦予審理
    法官裁量之刑罰權事項，法官行使此項裁量權，自得依據個
    案情節，參諸刑法第57條所定各款犯罪情狀之規定，於該法
    定刑度範圍內，基於合義務性之裁量，量處被告罪刑。量刑
    之裁量權，乃憲法所保障法官獨立審判之核心，法院行使此
    項裁量權，亦非得以任意或自由為之，仍應受一般法律原理
    原則之拘束，即仍須符合法律授權之目的、法律秩序之理念
    、國民法律感情及一般合法有效之慣例等規範，尤其應遵守
    比例原則及平等原則之意旨，否則即可能構成裁量濫用之違
    法。次按量刑輕重，屬為裁判之法院得依職權自由裁量之事
    項，苟其量刑已以行為人之責任為基礎，並斟酌刑法第57條
    各款所列情狀，在法定刑度內，酌量科刑，無顯然失當或違
    反公平、比例及罪刑相當原則者，亦無偏執一端，致明顯失
    出失入情形，自不得指為違法。查被告於本院準備程序及審
    理中均已坦承犯行，並有原審判決所引用之證據在卷可憑，
    足認被告確係犯刑法第30條、洗錢防制法第14條第1項之幫
    助犯洗錢罪。原審以被告罪證明確，並審酌被告提供帳戶幫
    助他人遂行詐欺取財及洗錢之不法行為，使告訴人財產法益
    受損，並掩飾犯罪贓款去向，實有不該，惟念被告犯後終能
    坦認犯行，惟因雙方對賠償金額認知差距過大而迄未能和解
    之犯後態度（被告稱其能力所及可賠償告訴人15萬元，一次
    付清，惟告訴代理人稱告訴人希望被告能全額賠償33萬4,50
    0元，且需先一筆賠付20萬元，餘額始能分期付款等情），
    兼衡被告於原審準備程序時自述大學肄業之智識程度、未婚
    、現為線上顧問、屬業務性質收入不固定、無需扶養他人之
    生活狀況，暨其犯罪動機、目的、手段、素行、本案參與程
    度及告訴人被詐欺金額高低等一切情狀，量處有期徒刑2月
    ，併科罰金8,000元，並就罰金部分諭知易服勞役之折算標
    準，已具體說明量刑之理由，故認原審判決核無逾越法定刑
    度，或有濫用自由裁量權限之違法或不當之情事，本院自應
    予以尊重並維持。是檢察官以前詞為由提起上訴，其上訴尚
    非有理由，爰予以駁回。
據上論斷，應依刑事訴訟法第455條之1第1項、第3項、第368條
、第373條，判決如主文。　　　　　
本案經檢察官蕭永昌提起公訴，檢察官許祥珍提起上訴，檢察官
吳春麗、李明哲到庭執行職務。
中　　華　　民　　國　　111 　年　　 12　　月　 20　　日
　　　　　　　　　刑事第二十一庭  審判長法  官  程克琳
                                        法  官  劉俊源
                                        法  官  倪霈棻
    
以上正本證明與原本無異。
不得上訴。
　　　　　　　　　　　　　　　　        書記官　蔡旻璋
中　　華　　民　　國　　111 　年　　12　　月　　20　　日
附件：
臺灣臺北地方法院刑事簡易判決
111年度審簡字第718號
公  訴  人  臺灣臺北地方檢察署檢察官
被      告  鞠妮晏



上列被告因違反洗錢防制法等案件，經檢察官提起公訴（110年
度偵字第35383號），被告於本院準備程序中自白犯罪（111年度
審訴字第82號），經本院認宜以簡易判決處刑，爰不經通常程序
，逕以簡易判決處刑如下：
    主  文
鞠妮晏幫助犯洗錢防制法第十四條第一項之洗錢罪，處有期徒刑
貳月，併科罰金新臺幣捌仟元，罰金如易服勞役，以新臺幣壹仟
元折算壹日。
    事實及理由
一、本案事實及證據，除事實部分關於告訴人張家荃交付款項方
    式刪除「以面交現金或」之記載、補充告訴人遭詐騙而匯款
    後，「款項均遭不詳人士提領一空而無從追查」之記載；證
    據部分增列「被告於本院準備程序之自白（見審訴字卷第86
    頁）」之外，餘均引用檢察官起訴書之記載（如附件）。 
二、論罪科刑：
  ㈠法律適用：
    核被告所為，係犯刑法第30條、第339條第1項之幫助詐欺取
    財罪，以及刑法第30條、洗錢防制法第14條第1項之幫助犯
    洗錢罪。
  ㈡罪數關係：
    被告以一提供帳戶之行為同時觸犯幫助詐欺取財罪及幫助洗
    錢罪，屬想像競合犯，應依刑法第55條規定，從一重之幫助
    洗錢罪處斷。
　㈢刑之減輕事由之說明：
    被告以幫助他人犯罪之意思而參與犯罪構成要件以外之行為
    ，為詐欺取財罪及洗錢罪之幫助犯，爰依刑法第30條第2項
    之規定，減輕其刑。又被告於本院準備程序時自白前揭幫助
    洗錢犯行，業如前述，爰依洗錢防制法第16條第2項之規定
    ，減輕其刑，並依法遞減輕之。
　㈣量刑審酌：
　  爰以行為人之責任為基礎，審酌被告提供帳戶幫助他人遂行
    詐欺取財及洗錢之不法行為，使告訴人財產法益受損，並掩
    飾犯罪贓款去向，實有不該，惟念被告犯後終能坦認犯行，
    惟因雙方對賠償金額認知差距過大而迄未能和解之犯後態度
    （被告稱其能力所及可賠償告訴人新臺幣【下同】15萬元，
    一次付清，惟告訴代理人稱告訴人希望被告能全額賠償33萬
    4,500元，且需先一筆賠付20萬元，餘額始能分期付款等情
    ），兼衡被告於準備程序時自述大學肄業之智識程度、未婚
    、現為線上顧問、屬業務性質收入不固定、無需扶養他人之
    生活狀況，暨其犯罪動機、目的、手段、素行、本案參與程
    度及告訴人被詐欺金額高低等一切情狀，量處如主文所示之
    刑，並就罰金刑部分諭知易服勞役之折算標準。
三、不予沒收之說明：
    查無積極事證可認被告已取得本案犯行之報酬，爰不予宣告
    沒收犯罪所得，附此敘明。
四、依刑事訴訟法第449條第2項、第3項、第454條第2項（依法
    院辦理刑事訴訟案件應行注意事項第159點，判決書據上論
    結部分，得僅引用應適用之程序法條），逕以簡易判決處刑
    如主文。
五、如不服本判決，得自收受送達之翌日起20日內向本院提出上
    訴狀，上訴於本院第二審合議庭（須附繕本）。
本案經檢察官蕭永昌提起公訴，檢察官吳春麗到庭執行職務。
中　　華　　民　　國　　111 　年　　4 　　月　　29　　日
  　　　　　　　　刑事第二十庭  法　官　賴鵬年
以上正本證明與原本無異。 
如不服本判決應於收受送達後20日內向本院提出上訴書狀，並應
敘述具體理由；其未敘述上訴理由者，應於上訴期間屆滿後20日
內向本院補提理由書（均須按他造當事人之人數附繕本）「切勿
逕送上級法院」。告訴人或被害人如對於本判決不服者，應具備
理由請求檢察官上訴，其上訴期間之計算係以檢察官收受判決正
本之日期為準。 因疫情而遲誤不變期間，得向法院聲請回復原
狀。
                                書記官　萬可欣
中　　華　　民　　國　　111 　年　　4 　　月　　29　　日
附錄本案論罪科刑法條全文：
洗錢防制法第14條
有第二條各款所列洗錢行為者，處7年以下有期徒刑，併科新臺
幣5百萬元以下罰金。
前項之未遂犯罰之。
前二項情形，不得科以超過其特定犯罪所定最重本刑之刑。
中華民國刑法第339條
（普通詐欺罪）
意圖為自己或第三人不法之所有，以詐術使人將本人或第三人之
物交付者，處5年以下有期徒刑、拘役或科或併科50萬元以下罰
金。
以前項方法得財產上不法之利益或使第三人得之者，亦同。
前二項之未遂犯罰之。
附件：
臺灣臺北地方檢察署檢官起訴書
                                    110年度偵字第35383號
　　被　　　告　鞠妮晏　年籍資料詳卷
　　選任辯護人　陳彥潔律師
上列被告因違反洗錢防制法等案件，已經偵查終結，認應提起公
訴，茲將犯罪事實及證據並所犯法條分敘如下：
　　　　犯罪事實
一、鞠妮晏明知無正當理由徵求他人提供金融帳戶之存摺、提款
    卡及密碼者，極有可能利用該等帳戶為與財產有關犯罪及處
    理犯罪所得之工具，而可預見金融帳戶被他人利用以遂行渠
    等為詐欺、掩飾隱匿贓款去向之行為，竟仍容任所提供之金
    融帳戶可能被利用，造成詐欺取財、掩飾隱匿贓款去向結果
    之發生，基於幫助他人實施詐欺取財、幫助洗錢等犯罪之不
    確定故意，於民國107年8月間某日，在臺北市○○區○○○路○段
    000號B1，將其名下申辦之中國信託商業銀行帳號000-00000
    00000000000號帳戶之提款卡、密碼提供予姓名年籍均不詳
    、綽號「甜甜」之女子使用。嗣「甜甜」即意圖為自己不法
    之所有，基於詐欺取財之犯意，於附表所示之時間，以附表
    所示之不實理由，向張家荃佯稱：伊係「蔡穎薇」（蔡穎薇
    所涉詐欺部分另為不起訴處分），因附表所示之不實原因，
    要求張家荃以面交現金或將金錢匯入上開帳戶等方式，提供
    如附表所示金額之金錢，致張家荃陷於錯誤而應允付款。嗣
    張家荃察覺有異而要求返還前揭款項，「甜甜」即斷絕與張
    家荃之聯繫，張家荃始知遭騙。
二、案經張家荃訴由臺北市政府警察局中山分局函送偵辦。
　　　　證據並所犯法條
一、證據清單及待證事實：
編號 證據名稱 待證事實 1 被告鞠妮晏於警詢及偵訊之供述 被告坦承確有於107年8月間某日，在臺北市○○區○○○路○段000號B1，將其名下申辦之中國信託商業銀行帳戶提款卡（含密碼）出借友人「甜甜」使用，惟矢口否認有何幫助詐欺取財、幫助洗錢之犯行，辯稱：伊不知「甜甜」以該帳戶向告訴人詐騙金錢云云。 2 證人即告訴人張家荃於警詢之證述與指訴 全部犯罪事實。 3 告訴人所提供之「甜甜」影像照片、臺灣桃園地方檢察署繳款收據翻拍照片、匯款單據、借據、對話紀錄、「甜甜」偽造之「蔡穎薇」國民身分證翻拍照片 告訴人確有遭「甜甜」佯以「蔡穎薇」之身分詐騙金錢等事實。 4 被告名下中國信託商業銀行帳號000-0000000000000000號帳戶之交易明細資料 告訴人遭騙金額係匯入被告名下中國信託商業銀行帳戶之事實。 
二、核被告所為，係犯刑法第30條第1項、刑法第339條第1項之
    幫助詐欺及刑法第30條第1項、違反洗錢防制法第2條第2款
    而犯同法第14條第1項之幫助洗錢等罪嫌。被告以一交付金
    融帳戶之行為，同時涉犯上開2罪名，為想像競合犯，應依
    刑法第55條規定從一重之幫助洗錢罪處斷。
三、依刑事訴訟法第251條第1項提起公訴。
　　此　致
臺灣臺北地方法院
中　　華　　民　　國　 110　　年　　12　　月　　23　　日
　　　　　　　　　　　　　　　檢　察　官  蕭永昌
本件正本證明與原本無異
中　　華　　民　　國　 111　　年　　1 　　月　　3 　　日
　　　　　　　　　            書　記　官  楊家欣
附表：告訴人交款明細
NO. 交款時間 詐騙話術 交款金額 (新臺幣) 交款方式 1 107.10.12 18:01 遺失社團成發服裝費 13,500元 超商匯款 2 107.10.17 08:54 伙食費 2,500元 超商匯款 3 107.10.17 17:38 水電瓦斯費 7,500元 超商匯款 4 107.10.23 07:19 給阿婆買菜 30,000元 超商匯款 5 107.10.29 06:17 請教授吃飯 伙食費 3,000元 超商匯款 6 107.10.31 06:51 急診費用 2,000元 超商匯款 7 107.11.01 12:43 租金費用 生活費 22,000元 超商匯款 8 107.11.05 07:33 購買IPHONE 8 7,000元 超商匯款 9 107.11.07 07:33 畢旅團費 18,000元 超商匯款 10 107.11.09 07:33 租金費用 30,000元 超商匯款 11 107.11.10 10:45 體檢費 10,000元 超商匯款 12 107.11.13 07:30 償還他人債務 15,000元 超商匯款 13 107.11.22 12:47 伙食費 1,000元 超商匯款 14 107.11.22 14:20 手機通信費 2,000元 超商匯款 15 107.11.23 12:36 手機通信費 1,000元 超商匯款 16 107.11.27 07:36 電費 返鄉車資 7,000元 超商匯款 17 107.11.30 17:53 租金費用 1,000元 超商匯款 18 107.12.03 07:33 租金費用 3,000元 超商匯款 19 107.12.06 17:00 地檢署罰金 45,000元 網路轉帳 20 107.12.07 20:02 租金費用 1,000元 網路轉帳 21 107.12.08 22:02 租金費用 35,000元 網路轉帳 22 107.12.22 08:55 新租屋押金 10,000元 網路轉帳 23 107.12.23 08:34 伙食費 1,000元 網路轉帳 24 107.12.25 13:25 急診費用 1,000元 網路轉帳 25 107.12.26 20:48 伙食費 1,000元 網路轉帳 26 107.12.29 11:25 急診費用 1,000元 網路轉帳 27 107.12.31 12:17 伙食費 1,000元 網路轉帳 28 108.02.13 17:20 酒店罰金 42,000元 網路轉帳 29 108.02.16 02:28 租金 14,000元 網路轉帳 30 108.02.16 14:44 伙食費 1,000元 網路轉帳 31 108.02.19 05:06 伙食費 1,000元 網路轉帳 32 108.02.24 13:39 伙食費 1,000元 網路轉帳 33 108.03.01 09:18 伙食費 1,000元 網路轉帳 34 108.03.01 09:34 悠遊卡月票 2,000元 網路轉帳 35 108.03.06 21:52 伙食費 1,000元 網路轉帳   總計：334,500元